臺灣臺南地方法院交通事件裁定　　　　 96年度交聲字第774號
移送機關　　交通部公路總局嘉義區監理所麻豆監理站
受處分人　　甲○○○
上列受處分人因違反道路交通管理處罰條例案件，對於交通部公
路總局嘉義區監理所麻豆監理站民國九十六年八月十日所為之裁
決處分（處分案號：麻監裁罰字第裁７５─Ｇ00000000
號），聲明異議，本院裁定如下：
    主  文
原處分撤銷。
甲○○○不罰。
    理  由
一、原處分意旨略以：異議人即受處分人甲○○○（下稱異議人
    ）所有之車牌號碼７Ｊ－０９５５號自用一般小客車（下稱
    ７Ｊ－０９５５號），於民國九十六年三月六日四點十七分
    許，經人駕駛行經最高速限為時速五十公里之臺中市○○路
    、后庄路（往環中路）時，該車之行車速度為時速六十九公
    里，有超過規定最高速限之違規行為，經科學儀器測速拍照
    後，由臺中市警察局交通警察隊警員逕行舉發，並經原處分
    機關即交通部公路總局嘉義區監理所麻豆監理站以前述違規
    事實明確，依道路交通管理處罰條例第四十條規定，於九十
    六年八月十日以麻監裁罰字第裁７５─Ｇ00000000
    號裁決書裁處異議人罰鍰新臺幣（下同）一千六百元（下稱
    原處分）。
二、聲明異議意旨略以：７Ｊ－０９５５號車係異議人之女於臺
    中市駕駛使用，然異議人之女於九十六年三月四日將該車停
    於臺中市○○區○○路、山西路路口後，至同年月七日十六
    時三十分許發現遭竊，上開超速違規並非異議人所為，為此
    請求撤銷原處分等語。
三、按執行交通勤務警察依法律規定製單舉發違反道路交通管理
    處罰條例所列之違規事實，並由公路主管機關加以處罰，係
    行政機關執行公權力措施而對外直接發生法律效果之單方行
    政行為，本質上為行政處分，受處分人不服公路主管機關所
    為之處罰，依道路交通管理處罰條例第八十七條規定向管轄
    地方法院聲明異議，自屬行政救濟程序。關於行政救濟程序
    舉證責任之分配，早期雖曾採行「行政處分公定力理論」，
    即主張依據法令所為之行政處分係屬違法之人，應對其根據
    事實負舉證責任，但此係立於行政權對私人具有優越性之前
    提，已為今日學說及實務所不採，今日學說及實務基於行政
    訴訟上當事人之法的對等性觀念，認為行政救濟程序之舉證
    責任分配，應採民事訴訟上舉證責任分配原則而加以修正後
    ，準用於行政救濟程序，行政訴訟法第一百三十六條明文規
    定準用民事訴訟法第二百七十七條舉證責任分配之原則，即
    明白揭櫫此意旨。故交通違規行政爭訟之舉證責任，固非如
    刑事案件，必須超越任何合理懷疑，始可為有罪判決之嚴格
    程度，然仍應與民事訴訟之舉證責任原理相類似，亦即基本
    上公路主管機關對於人民進行處罰，必須先就違規事實之存
    在，盡其舉證之責任，倘不能證明存有違規事實，其處罰即
    不能認為合法。又鑒於道路交通管理處罰條例之制定，係為
    加強道路交通管理，維護交通秩序及確保交通安全，故對於
    符合逕行舉發之違規事件，依道路交通管理處罰條例第八十
    五條第一項、第四項規定，原則上推定汽車所有人具有可歸
    責之過失，而對其課以舉證真正之違規駕駛人或證明無可歸
    責之事由存在，始能免除受罰之責任，然須以汽車所有人之
    汽車確為該違規之汽車無誤，為適用該推定過失之前提要件
    ，亦即對於上揭逕行舉發之違規事件，公路主管機關仍應就
    該前提要件負舉證責任予以證明，始能依上開推定過失之規
    定，而據以處罰汽車所有人。
三、經查臺中市警察局交通警察隊警員固以異議人所有之７Ｊ－
    ０９５５號車，於九十六年三月六日四點十七分許經人駕駛
    行經最高速限為時速五十公里之臺中市○○路、后庄路（往
    環中路）時，經科學儀器測速拍照測得該車之行車速度為時
    速六十九公里，有超過規定最高速限之違規情事為由，以九
    十六年四月十一日中市警交字第Ｇ00000000號舉發
    違反道路交通管理事件通知單對異議人逕行舉發，並經原處
    分機關以上揭違規事實明確，依道路交通管理處罰條例第三
    十三條第一項規定，以原處分裁處異議人罰鍰一千六百元等
    情，有上開舉發違反道路交通管理事件通知單及原處分各一
    份可稽，惟上開逕行舉發所依據之測速採證相片，業因底片
    不慎遺失而無法提供，有臺中市警察局九十六年九月十四日
    中市警交字第０九六００六六０八０號函可憑，且異議人亦
    稱其已將測速採證相片丟棄而未留存等語，是供本件舉發之
    唯一依據即測速採證相片既有欠缺，遭測速拍照採證之車號
    、車型以及所測速度之數字、測速儀器型號等攸關採證正確
    性之基本事項，均付之闕如而無從判斷，且原處分機關亦未
    再提出其他足認上揭逕行舉發所指違規事實存在之證據，則
    原處分機關就前開違規事實，並未舉證予以證明，其遽以原
    處分對異議人進行裁罰，容有未洽，本件異議為有理由，應
    由本院撤銷本件裁決處分，另為諭知異議人不罰，以資適法
    。
四、據上論結，應依道路交通管理處罰條例第八十七條第二項、
    道路交通案件處理辦法第二十條前段，裁定如主文。
中　　華　　民　　國　　96　　年　　11　　月　　12　　日
                  交通法庭  法　官　陳威龍
以上正本證明與原本無異。
如不服本裁定，應於收受送達後5日內向本院提出抗告狀。（應
附繕本）
　　　　　　　　　　　　　　書記官　鄭吉裕
中　　華　　民　　國　　96　　年　　11　　月　　12　　日
